福建高等法院金門分院刑事裁定　　　　　 100年度聲字第23號
抗　告　人
即 聲請 人　福建高等法院金門分院檢察署檢察官
受　刑　人　許洧睿
上列抗告人因聲請定應執行刑案件，不服本院100年度聲字第23
號，中華民國100年8月1日裁定，提起抗告，本院更正裁定如下
：
    主  文
原裁定撤銷。
許洧睿因犯附表編號一、三、六所示各罪所處之有期徒刑部分，
應執行有期徒刑捌月，如易科罰金，以銀元參佰元即新臺幣玖佰
元折算壹日；又因犯附表編號二、五所示各罪所處之有期徒刑部
分，應執行有期徒刑陸月，如易科罰金，以新臺幣壹仟元折算壹
日。
其餘聲請駁回。
    理  由
一、抗告意旨略以：受刑人許洧睿所犯附表編號1、3、6所示之
    罪及附表編號2、5所示之罪固分別符合定執行刑之標準，但
    附表編號1至6所示之6罪間並不符合刑法第53條、修正前刑
    法第51條第5款規定，不應將附表編號1至6所示6罪合併定執
    行刑，為此提起抗告，請求撤銷原裁定。
二、按原審法院認為抗告有理由者，應更正其裁定，刑事訴訟法
    第408條第2項前段定有明文。又裁判確定前犯數罪者，併合
    處罰之；數罪併罰，有二裁判以上者，依刑法第51條之規定
    ，定其應執行之刑，刑法第50 條、第53條分別定有明文。
    是數罪併罰，有二裁判以上者，固得定其應執行之刑，惟以
    裁判確定前所犯為前提，故於被告一再犯罪，經受諸多科刑
    判決確定之情形，上開所謂裁判確定，乃指首先確定之科刑
    判決而言，亦即以該首先判刑確定之日作為基準，凡在該日
    期之前所犯之各罪，應依刑法第51條各款規定，定其應執行
    之刑；在該日期之後所犯者，則無與之所犯者合併定執行刑
    之餘地；惟在該日期之後之數罪，其另符合數罪併罰者，仍
    依上開法則處理；然無論如何，既有上開基準可循，自無許
    任憑己意，擇其中最有利或不利於被告之數罪，合併定其應
    執行之刑（最高法院98度台非字第37號判決意旨參照）。再
    者，數罪併罰，應依其分別宣告其罪之刑為基礎，定其應執
    行刑，此觀刑法第51條規定自明，故一裁判宣告數罪之刑，
    雖曾定其應執行刑，但如再與其他裁判宣告之刑定其執行刑
    時，前定之執行刑當然失效（最高法院97年度台抗字第854
    號、98年度台抗字第110號裁定意旨參照）。
三、本件受刑人因犯如附表編號1至6所示之贓物、公共危險、重
    利、公共危險、過失傷害、妨害自由等6罪，先後經福建金
    門地方法院及本院分別判處如附表所示之刑，並均經判決確
    定在案，有受刑人前案紀錄表、及附表所示各該案件判決書
    各1件附卷可稽。經查：
（一）受刑人所犯數罪，首先確定者為福建金門地方法院95年度
      易字第46號贓物案件（附表編號1所示），其判決確定日
      期為96年9月26日，自應以該判決確定之日（96年9月26日
      ）作為基準，凡在該日期之「前」所犯之各罪，應依刑法
      第51條各款規定，定其應執行之刑，而受刑人所犯附表編
      號3及6所示之罪，其犯罪時間分別為95年2月3日、96 年2
      月2日，均係在附表編號1所示之罪科刑判決確定日之「前
      」，是附表編號3及6所示之罪，均應與附表編號1之罪，
      合併定其應執行刑。至受刑人所犯附表編號2、4、5所示
      之罪，均係在96年9月26日附表編號1判決確定日期之後所
      犯，自無與附表編號1、3、6合併定執行刑之餘地。
（二）另本件受刑人於附表編號1所示之判決確定日期（即96年9
      月26日）之後，再犯附表編號2、4、5所示之罪，其中最
      先確定者為附表編號2所示之福建金門地方法院98年度城
      交簡字第45號之公共危險罪，其判決確定日期為98年12月
      7日，自應以該判決確定之日（98年12月7日）作為基準，
      凡在該日期之「前」所犯之各罪，應依刑法第51條各款規
      定，定其應執行之刑，而受刑人所犯如附表編號5所示之
      罪，其犯罪時間為98年9月6日，係在附表編號2所示之罪
      科刑判決確定日之「前」，是附表編號5所示之罪，應與
      附表編號2之罪，合併定其應執行刑。至受刑人所犯附表
      編號4所示之罪，其犯罪時間為99年6月12日（原裁定附表
      編號4誤載為98年9月6日），係在受刑人上開首先判決確
      定即附表編號1所示判決確定日期（96年9月26日）及次件
      判決確定即附表編號2所示判決確定日期（98年12月7日）
      之後所犯，自不符合合併定執行刑之規定，是受刑人所犯
      附表編號4所示之罪，固與附表編號5所示之罪，曾經福建
      金門地方法院刑事判決定應執行刑有期徒刑8月，有福建
      金門地方法院99年度交易字第15號、第16號判決在卷可佐
      （見本院卷第10至12頁），然上開二罪各有其應合併定應
      執行刑之基準，已如上述，自不能任擇附表編號4及5所示
      之罪定其應執行刑，該刑事判決所宣告定其應執行之刑當
      然失效，併此敘明。
四、刑法第2條第1項規定：「行為後法律有變更者，適用行為時
    之法律。但行為後之法律有利於行為人者，適用最有利於行
    為人之法律。」又依刑法第51條定應執行刑時「裁判確定前
    犯數罪，其中一罪在新法施行前者，亦同（即應為新舊法比
    較）」（最高法院95年5月23日第8次刑事庭會議決議參照）
    。經查：
（一）本件受刑人於裁判確定前犯數罪，其中附表編號1、3所示
      之罪係於95年7月1日前犯之（附表編號6所示之罪犯罪日
      期應係96年2月2日，檢察官聲請意旨誤載為95年2月3日，
      此部分應予更正）。而刑法第51條業於94年2月2日修正公
      布，並於95年7月1日施行，修正前刑法第51條規定：「數
      罪併罰，分別宣告其罪之刑，依左列各款定其應執行者：
      」其中第5款規定：「宣告多數有期徒刑者，於各刑中之
      最長期以上，各刑合併之刑期以下，定其刑期，但不得逾
      20年。」修正後刑法第51條第5款規定：「宣告多數有期
      徒刑者，於各刑中之最長期以上，各刑合併之刑期以下，
      定其刑期，但不得逾30年。」經比較結果，修正後刑法並
      非較有利於行為人，依刑法第2條第1項前段規定，應依修
      正前刑法定其應執行之刑。
（二）受刑人所犯附表編號1、3所示之罪，行為時易科罰金折算
      標準，依修正前罰金罰鍰提高標準條例第2條前段（現已
      刪除）規定，就其原定數額提高為一百倍折算一日，即以
      銀元三百元折算一日，經折算為以新臺幣九百元折算一日
      ；但95年7月1日修正公布施行之刑法第41條第1項前段則
      規定：「犯最重本刑為五年以下有期徒刑以下之刑之罪，
      而受六個月以下有期徒刑或拘役之宣告者，得以新臺幣一
      千元、二千元或三千元折算一日，易科罰金。」比較修正
      前後易科罰金折算標準，以95年7月1日修正公布施行前之
      規定較有利於受刑人，應依刑法第2條第1項前段，適用修
      正前刑法第41條第1項前段規定，定其折算標準。
（三）再者，司法院釋字第662號解釋：「中華民國94年2月2日
      修正公布之現行刑法第41條第2項，關於數罪併罰，數宣
      告刑均得易科罰金，而定應執行刑之刑逾六個月者，排除
      適用同條第1項得易科罰金之規定部分，與憲法第23條規
      定有違，並與本院釋字第366號解釋意旨不符，應自本解
      釋公布之日起失其效力。」故對於數罪併罰，數宣告刑均
      得易科罰金，而定應執行之刑超過六個月之案件，依司法
      院釋字第366號、第662號解釋意旨，仍得易科罰金。嗣於
      98年12月30日修正公布刑法第41條第8項規定：「第1項至
      第4項及第7項之規定，於數罪併罰之數罪均得易科罰金或
      易服社會勞動，其應執行之刑逾六月者，亦適用之。」業
      依上開司法院解釋意旨而為修正。
（四）受刑人所犯附表編號1、3、6所示之罪，應合併定其應執
      行刑，已如上述，經比較新舊法後，以95年7月1日刑法修
      正公布施行前之規定較有利於受刑人，應依刑法第2條第1
      項前段，定其應執行之刑，並定其易科罰金折算標準，即
      以銀元參佰元即新臺幣玖佰元折算壹日。另附表編號2、5
      所示之罪，均係受刑人95年7月1日刑法修正公布施行後所
      犯，自無庸為新舊法之比較，爰定其應執行之刑，並諭知
      易科罰金折算標準，即以新臺幣壹仟元折算壹日。至附表
      編號4所示之罪並不符合合併定執行刑之規定，抗告人就
      此部分聲請合併定執行刑，尚有未合，此部分應予駁回。
五、綜上所述，本件附表編號1、3、6所示之罪及附表編號2、5
    所示之罪分別符合定執行刑之標準，應分別定其應執行刑，
    至附表編號4所示之罪並不符合合併定執行刑之規定。是抗
    告人提起本件抗告，為有理由，應由本院將原裁定撤銷，並
    更正裁定如主文所示。
六、據上論斷，應依刑事訴訟法第408條第2項前段，刑法第2條
    第1項前段、第53條、修正前、後刑法第51條第5款、第41條
    第1項前段，廢止前罰金罰鍰提高標準條例第2條、現行法規
    所定貨幣單位折算新臺幣條例第2條，裁定如主文。
中    華    民    國   100    年    8     月    16    日
                    刑事庭審判長法  官  吳昭瑩
                                法  官  陳坤地
                                法  官  陳容正
以上為正本，係照原本作成，證明與原本無異。
如不服本裁定，應於收受送達後5日內敘明理由向本院提出抗告
書狀。
中    華    民    國   100    年    8     月    16    日
                                書記官  周秀香